臺灣高等法院臺南分院刑事判決　　　　　九十三年度交上訴字第九九八號　　　Ｇ
　　　上　訴　人　臺灣嘉義地方法院檢察署檢察官
　　　上　訴　人
　　　即　被　告　丙　○　○
右上訴人因被告公共危險等案件，不服臺灣嘉義地方法院九十三年度交訴字第二四號
中華民國九十三年九月二十七日第一審判決（起訴案號：臺灣嘉義地方法院檢察署九
十三年度偵字第一七五七號），提起上訴，本院判決如左：
      主      文
原判決關於駕駛動力交通工具肇事，致人受傷而逃逸及過失傷害人致重傷暨定執行刑
部分均撤銷。
丙○○駕駛動力交通工具肇事，致人受傷而逃逸，處有期徒刑壹年。又因過失傷害人
致重傷，處有期徒刑陸月。
其餘上訴駁回。
駁回部分服用酒類，不能安全駕駛動力交通工具而駕駛，所處有期徒刑參月與撤銷部
分所處有期徒刑壹年及陸月，應執行有期徒刑壹年柒月。
      事      實
一、丙○○領有小型車普通駕駛執照，於民國（下同）九十三年二月二十八日凌晨三
    時許，在嘉義市○○路飲酒後，明知已達酒醉不能安全駕駛動力交通工具，竟仍
    於同日凌晨四時四十五分許，駕駛車牌號碼九Ｌ─五七三六號自用小客車，自該
    處沿嘉義縣中埔鄉○○村○○路由北向南方向行駛，途經該同路六０七號前時，
    本應注意行車速度，及車輛夜間行經閃光黃燈交岔路口，應減速慢行，注意安全
    ，小心通過，且當時夜間有照明、路面乾燥、無缺陷視距良好，無不能注意之情
    形，竟疏未注意，未減速反嚴重超速行駛。適同一時、地由乙○○酒後騎乘車牌
    號碼ＬＹＤ─一五七號重型機車（公共危險部分另依職權不起訴處分），沿嘉義
    縣中埔鄉○○○○路由東向西左轉往中華路中庄方向行駛，乙○○亦應注意車前
    狀況，及車輛夜間行經閃光紅燈號誌交岔路口，應減速慢行，先暫停於交岔路口
    前，讓幹道車優先通行，確認安全時，方可續行，亦無不能注意之情形，竟疏未
    注意車前狀況逕行左轉，由於雙方均有上述之疏失，致乙○○所駕駛之上開重型
    機車右側與丙○○所駕駛之前開自用小客車左前側發生碰撞，乙○○因而人車倒
    地，受有頭部外傷腦水腫、出血性休克、臉部撕裂傷、下顎開放性骨折、骨盆骨
    折、氣胸、小腸破裂之傷害，並已成植物人之重傷害狀態，丙○○明知駕駛動力
    交通工具肇事後，應下車救治傷患，竟未停車救治即駕駛小客車加速逃逸，嗣經
    警調閱道路監視器循線查獲，並於當日下午一時二十六分許對丙○○施以酒精濃
    度測試，測得酒精濃度為每公升零點零五毫克，換算肇事當時酒精濃度每公升零
    點七三毫克，始知悉上情。
二、案經代理人即乙○○之兄甲○○告訴暨嘉義縣警察局中埔分局報請臺灣嘉義地方
    法院檢察署檢察官偵查起訴及追加起訴。
      理      由
甲、撤銷部分（即駕駛動力交通工具肇事，致人受傷而逃逸及過失傷害人致重傷部分
    ）：
    一、訊據上訴人即被告丙○○對於上開時地酒醉駕車行經閃光黃燈號誌交岔路口
        ，未減速反嚴重超速行駛而肇事，致使被害人乙○○受有前述傷害，未將被
        害人乙○○送醫，反而駕車逃逸之事實，業據其在警訊、偵查、原審及本院
        審理時，坦白承認（詳警卷第二頁至第四頁、偵查卷第十四頁至第十六頁、
        原審卷第十五頁、十六頁、第一一六頁至第一一八頁、本院九十三年十一月
        十六日筆錄），核與被害人之胞兄甲○○指訴情節相符，並有刑法第一百八
        十五條之三案件測試觀察紀錄表、酒精濃度測試單、道路交通事故現場圖、
        道路交通事故調查報告表（一）、（二）、財團法人天主教聖馬爾定醫院（
        下稱聖馬爾定醫院）診斷證明書、財團法人長庚紀念醫院嘉義分院（下稱長
        庚醫院）九十三年八月二十四日（九三）長庚院嘉字第七０七號函、病歷及
        交通事故現場照片等附卷可證。
    二、按汽車行駛時，駕駛人應注意車前之狀況，並隨時採取必要之安全措施，及
        夜間行經閃光黃燈交岔路口，應減速接近，小心通過，道路交通安全規則第
        九十四條第三項、第一百零二條第一項第二款分別定有明文。被告駕駛汽車
        自應注意上開規定，且當時天候陰，但夜間有照明、路面乾燥、無缺陷、視
        距良好，有肇事現場照片六幀附卷可按，依當時情形亦無不能注意之情事，
        詎其竟疏未注意及此，猶貿然在飲酒後已不能安全駕駛車輛狀態下駕車，致
        肇本件車禍，被告顯有過失，甚為明確，又被害人乙○○因此受有頭部外傷
        腦水腫、出血性休克、臉部撕裂傷、下顎開放性骨折、骨盆骨折、氣胸、小
        腸破裂之傷害，並已成植物人之重傷害狀態，有聖馬爾定醫院診斷證明書、
        長庚醫院九十三年八月二十四日（九三）長庚院嘉字第七０七號函、病歷附
        卷可證，被害人之傷害係因被告之過失行為所引起，兩者間顯有相當因果關
        係，雖被害人乙○○於本案亦有過失，但被告並不能因而免其刑責，本件事
        證明確，被告犯行足以認定，應依法論科。
    三、查被告因過失傷害人致重傷，核其所為係犯刑法第二百八十四條第一項後段
        之過失傷害人致重傷害罪。又駕駛動力交通工具肇事致人傷而逃逸核其所為
        ，係犯刑法第一百八十五條之四之罪，又被告係汽車駕駛人，其酒醉駕車因
        而肇事致人受傷，依法應負刑事責任，所犯過失致重傷罪部分，應依道路交
        通管理處罰條例第八十六條第一項之規定，加重其刑。
    四、原審對此部分，予以論罪科刑，固非無見，惟查被告係領有小型車普通駕駛
        執照，業據其警訊供明，並有道路交通事故調查報告表（二）附卷可按，原
        審誤認其係無照駕駛，而依道路交通管理處罰條例第八十六條第一項之規定
        加重其刑，尚有未合，檢察官上訴意旨對駕駛動力交通工具肇事致人傷而逃
        逸部分，嚴重危害社會秩序，認原審僅處有期徒刑七月，量刑太輕，不足昭
        炯戒，為有理由，應由本院撤銷改判，對因過失傷害人致重傷部分，雖未指
        摘及此（被告此部分撤回上訴），惟此部分即屬無可維持，亦應由本院撤銷
        改判，被告犯數罪，已定應執行之刑，此部分既經上訴而撤銷，原定之執行
        刑亦失所附麗，應並予撤銷。爰審酌被告因於酒後駕車又疏未遵守道路交通
        安全規則因而肇事致人受傷，被害人傷勢甚為嚴重，竟又駕車逃逸，並將肇
        事車輛駛至修車廠，意圖湮滅證據，惡性非輕，且未與被害人家屬達成和解
        、賠償被害人所受損害等一切情狀，分別量處有期徒刑壹年及陸月，以示懲
        戒。
乙、駁回部分（即服用酒類，不能安全駕駛動力交通工具而駕駛部分）：
    一、訊據上訴人即被告丙○○對於上開時地酒醉駕車之事實，亦據其在警訊、偵
        查、原審及本院審理時，坦白承認（詳警卷第二頁至第四頁、偵查卷第十四
        頁至第十六頁、原審卷第十五頁、第十六頁、第一一六頁至第一一八頁、本
        院九十三年十一月十六日筆錄），核與被害人之胞兄甲○○指訴情節相符，
        並有刑法第一百八十五條之三案件測試觀察紀錄表、酒精濃度測試單及交通
        事故現場照片及道路監視系統翻拍照片二幀等附卷可證。
    二、查被告經警於九十三年二月二十八日下午一時二十六分測試其呼氣中酒精濃
        度時，雖測得每公升零點零五毫克，但因被告酒後駕車之時點係在同日凌晨
        四時四十五分許肇事之前，則經換算，被告酒後騎車肇事時之呼氣中酒精濃
        度，係達每公升零點七三毫克（卷附國立臺灣大學醫學院八十五年九月二十
        五日（八五）醫密字第二０八二號函參照），有酒精濃度測試值表一紙在卷
        可憑，參以酒精對人體之影響，當呼氣酒精濃度已達每公升零點五五毫克者
        ，眼睛機能、反應時間功能均有降低之情形，肇事率為一般正常人之十倍，
        呼氣酒精濃度超過每公升零點七五毫克者，則呈興奮、走路不穩、咬字不清
        、稍有麻痹現象，造成思考改變，個性及行為改變，有行政院國軍退除役官
        兵輔導委員會臺北榮民總醫院八十八年八月五日（八八）北總內字第二六八
        六八號函可資為佐。另觀諸卷附測試觀察紀錄表所載觀察結果，被告確有酒
        醉跡象，顯然無法駕駛，足見其於飲酒後已達不能安全駕駛動力交通工具之
        狀態。
    三、按汽車駕駛人飲用酒類或其他類似物後其吐氣所含酒精濃度超過每公升零點
        二五毫克或血液中酒精濃度超過百分之零點零五以上者，不得駕車，道路交
        通安全規則第一百十四條第二款定有明文。又被害人乙○○因此受有前述之
        傷害並已成植物人之重傷害狀態，亦有前開醫院診斷證明書及病歷附卷可證
        ，也是因被告之過失行為所引起，兩者間顯有相當因果關係，是被告服用酒
        類，不能安全駕駛動力交通工具而駕駛及駕駛動力交通工具肇事，致人受傷
        而逃逸之犯行，亦甚明確。
    四、查被告服用酒類不能安全駕駛動力交通工具而駕駛，核其所為，係犯刑法第
        一百八十五條之三之罪，原審審理結果，認被告此部分之罪證明確，適用刑
        法第一百八十五條之三、罰金罰鍰提高標準條例第一條前段等規定，並審酌
        被告丙○○飲用酒類達不能安全駕駛動力交通工具程度而駕駛，對往來之人
        車均生高度危險性，亦顯罔顧他人生命、身體、健康、財產安全等一切情狀
        ，量處有期徒刑參月，認事用法俱無不合，量刑亦稱妥適，檢察官上訴意旨
        認原審量刑太輕，被告上訴意旨認原審量刑太重，分別指摘原判決此部分不
        當，並無可取，為無理由，應均予駁回。
丙、被告所犯上述三罪，犯意各別、行為互殊，應予分論併罰，並就駁回部分服用酒
    類，不能安全駕駛動力交通工具而駕駛，所處有期徒刑參月與撤銷部分駕駛動力
    交通工具肇事，致人受傷而逃逸，所處有期徒刑壹年及過失傷害人致重傷，處有
    期徒刑陸月，定應執行之刑為有期徒刑壹年柒月。
丁、據上論斷，應依刑事訴訟法第三百六十八條、第三百六十九條第一項前段、第三
    百六十四條、第二百九十九條第一項前段、刑法第二百八十四條第一項後段、第
    一百八十五條之四、第五十一條第五款，道路交通管理處罰條例第八十六條第一
    項，罰金罰鍰提高標準條例第一條前段，判決如主文。
本案經檢察官林炎昇到庭執行職務。
中    華    民    國      九十三      年      十二      月      三十    日
                                  臺灣高等法院臺南分院刑事第五庭
                                      審判長法官  楊    明    章
                                            法官  沈    揚    仁
                                            法官  戴    勝    利
右正本證明與原本無異。
駕駛動力交通工具肇事，致人受傷而逃逸部分如不服本判決，應於判決送達後十日內
向本院提出上訴狀，其未敘述理由者並應於提出上訴狀後十日內向本院補提理由書（
應附繕本)。
其餘不得上訴。
                                      法院書記官  李    珍    鳳
中    華    民    國      九十三      年      十二      月      三十    日
附錄：本判決論罪科刑法條：
刑法第一百八十五條之三：服用毒品、麻醉藥品、酒類或其他相類之物，不能安全駕
                        駛動力交通工具而駕駛者，處一年以下有期徒刑、拘役或
                        三萬元以下罰金。
刑法第一百八十五條之四：駕駛動力交通工具肇事，致人死傷而逃逸者，處六月以上
                        五年以下有期徒刑。
刑法第二百八十四條：因過失傷害人者，處六月以下有期徒刑、拘役或五百元以下罰
                    金。致重傷者，處一年以下有期徒刑、拘役或五百元下罰金。
    從事業務之人，因業務上之過失傷害人者，處一年以下有期徒
                    刑、拘役或一千元以下罰金。
                    致重傷者，處三年以下有期徒刑、拘役或二千元以下罰金。
